臺灣高等法院民事判決
110年度續字第4號
請  求  人  許俊雄
相  對  人  張惠敏(即張榮銘之承受訴訟人)


上列當事人間請求侵權行為損害賠償事件，兩造於中華民國110
年3月26日在本院成立和解，請求人請求就相對人部分繼續審判
，本院不經言詞辯論，判決如下：
    主  文
請求駁回。
請求訴訟費用由請求人負擔。
    理  由
一、按「和解有無效或得撤銷之原因者，當事人得請求繼續審判
    。」，民事訴訟法第380條第2項定有明文。惟「和解不得以
    錯誤為理由撤銷之。但有左列事項之一者，不在此限：和
    解所依據之文件，事後發見為偽造或變造，而和解當事人若
    知其為偽造或變造，即不為和解者。和解事件，經法院確
    定判決，而為當事人雙方或一方於和解當時所不知者。當
    事人之一方，對於他方當事人之資格或對於重要之爭點有錯
    誤，而為和解者」，民法第738條規定甚明。且民法第92條
    第1項所謂詐欺，須有欲使相對人陷於錯誤，故意示以不實
    之事，令其因錯誤而為意思表示之行為，始足當之（最高法
    院87年度台上字第548號裁判要旨參照）；民法第88條第1項
    所謂意思表示之錯誤，表意人得撤銷之者，以其錯誤係關於
    意思表示之內容為限；亦即係指意思表示之內容或表示行為
    有錯誤者而言，與為意思表示之動機有錯誤之情形有別（最
    高法院43年台上字第570號、51年台上字第3311號判例意旨
    參照）。次按「判決如有誤寫、誤算或其他類此之顯然錯誤
    者，法院得依聲請或依職權以裁定更正；其正本與原本不符
    者，亦同。」，民事訴訟法第232條第1項定有明文，而和解
    筆錄，如有誤寫、誤算或其他類此之顯然錯誤者，法律上雖
    無得為更正之明文，而由民事訴訟法第380條、強制執行法
    第4條第3款等規定觀之，訴訟上之和解與確定判決有同一之
    效力，民訴訟法第232條第1項關于判決書更正錯誤之規定，
    於和解筆錄有同一之法律理由，自應類推適用(參照司法院
    院字第2515號解釋)，是和解筆錄祇須具有誤寫、誤算或其
    他類此之顯然錯誤之情形，法院書記官即得類推適用民事訴
    訟法第232條第1項之規定，而為更正之處分（最高法院43年
    台抗字第1號判例要旨參照）。末按繼續審判之請求顯無理
    由者，得不經言詞辯論，以判決駁回之，此觀民事訴訟法第
    380條第4項準用同法第502條第2項之規定即明。
二、查本件請求人於本院110年度上易字第14號請求侵權行為損
    害賠償事件（下稱系爭事件，請求人為系爭事件之上訴人）
    ，主張相對人及張榮昌、張榮貴、張惠玲（為系爭事件之被
    上訴人，以下合稱相對人等4人）之被繼承人張榮銘於民國1
    05年6月18日晚上9時許，將其毆打成傷，不法侵害其身體、
    健康，相對人等4人應依侵權行為及繼承等法律關係，於繼
    承被繼承人張榮銘之遺產範圍內連帶賠償其損害新臺幣（下
    同）49萬0,016元，嗣請求人與相對人等4人於110年3月26日
    成立和解，和解內容為「相對人等4人願於繼承被繼承人張
    榮銘遺產範圍內（僅得就張榮銘遺產為強制執行）連帶給付
    請求人40萬元及自110年3月26日起至清償日止，按年息5%計
    算之利息。…」（下稱系爭和解筆錄），而本院書記官於110
    年5月11日製作處分書，更正系爭和解筆錄，更正內容為「㈠
    原本及正本之當事人欄關於『被上訴人張惠敏住苗栗縣○○鎮○
    ○里○○00號』，應更正為『被上訴人張惠玲，住苗栗縣○○鎮○○
    里0鄰○○00號之1』；關於『被上訴人上三人訴訟代理人張惠玲
    ，住苗栗縣○○鎮○○里0鄰○○00號之1，居新北市○○區○○路00巷
    0號3樓，送達：苗栗縣頭份縣○○街00號』，應更正為『被上訴
    人上三人訴訟代理人張惠敏，住苗栗縣○○鎮○○里0鄰○○00號
    ，送達：苗栗縣○○市○○街00號』。㈡原本及正本之到庭和解關
    係人欄第2行關於『張惠玲』應更正為『張惠敏』。㈢正本之當事
    人簽名欄『張惠玲』應更正為『張惠敏』。」（下稱系爭處分書
    ）等情，有本院109年度上易字第301號卷證可稽，合先敘明
    。
三、請求人主張：伊於收受系爭處分書時，方獲知有系爭處分書
    之前揭更正內容，此攸關相對人個人之行為舉止，更有欺瞞
    伊及法院之情事，誠可謂「知法犯法」，伊因此對於相對人
    個人之言行舉止，內心有忐忑難安之思緒和不安，確有滿腹
    之苦處，相對人之行止，確實對伊造成不公及不平之影響和
    損傷，為此，希法院能體恤伊之諸般苦情，針對相對人部分
    重新審理系爭事件，俾使此部分能完全清清白白的終結等語
　　，爰請求繼續審判。　　
四、經查，相對人於110年3月26日親自到場，且提出代理張榮昌
    、張榮貴、張惠玲之委任狀，由相對人本人並代理張榮昌、
    張榮貴、張惠玲，與請求人進行系爭事件之和解程序，嗣雙
    方達成和解，由受命法官製作系爭和解筆錄，相對人並親自
    於系爭和解筆錄簽名等情，有委任狀及系爭和解筆錄原本之
    影本可稽（見系爭事件卷宗第79、80、93、94頁）。惟因法
    院作業疏失，於系爭事件110年3月26日準備程序期日報到單
    上，誤載當時到場人是「張惠玲」，非「張惠敏」即相對人
    ，且書記官直接依報到單記載，即在系爭和解筆錄之「當事
    人欄」及「簽名欄」上繕打到庭和解關係人為「張惠玲」及
    張榮昌、張榮貴、張惠玲之訴訟代理人為「張惠玲」等（見
    系爭事件卷宗第85、86、93、94頁之系爭和解筆錄與原本之
    影本），漏未核對，以致關於到庭和解之人及受委任之人，
    明顯與前開委任狀及系爭和解筆錄原本之相對人簽名不同，
    顯然僅係誤載當事人姓名。再者，請求人並未舉證證明在和
    解當時有遭故意示以不實之事，致其陷於錯誤而為系爭和解
    ，或其對系爭和解筆錄之內容有錯誤或表示錯誤而為系爭和
    解之情事。據上所陳，系爭處分書更正系爭和解筆錄，純屬
    誤載之顯然錯誤，並無民法上之詐欺、錯誤等情事，自難認
    系爭和解有何無效或得撤銷之原因，揆諸首開說明，不得請
    求繼續審判。
五、綜上所述，請求人主張系爭和解就相對人部分有詐欺等得撤
    銷之原因，其就相對人已終結之訴訟部分得請求繼續審判云
    云，顯屬無據。從而，請求人請求就已終結之訴訟繼續審判
    ，顯無理由，不應准許，爰不經言詞辯論，予以判決駁回之
    。
六、據上論結，本件請求繼續審判為無理由，判決如主文。　　
中　　華　　民　　國　　110 　年　　7 　　月　　30　　日
                  民事第十七庭  
                        審判長法  官   黃雯惠
                              法  官   華奕超
                              法  官   賴秀蘭
正本係照原本作成。
不得上訴。
中　　華　　民　　國　　110 　年　　8 　　月　　3 　　日

                              書記官   林淑貞